【裁判字號】    98,訴,92
【裁判日期】    980227
【裁判案由】    誣告等
【裁判全文】
臺灣嘉義地方法院刑事判決                98年度訴字第92號
公  訴  人  臺灣嘉義地方法院檢察署檢察官
被      告  甲○○
上  一  人
選任辯護人  李孟哲律師
被      告  丁○○
                    指定送達處.
上列被告等因誣告等案件，經檢察官提起公訴（96年度偵字第93
75號），被告等於準備程序中就被訴事實為有罪之陳述，經本院
合議庭裁定由受命法官改依簡式審判程序審理，判決如下：
    主  文
甲○○犯誣告罪，累犯，處有期徒刑捌月，減為有期徒刑肆月。
緩刑貳年，並應於本判決確定之日起壹年內向指定之公益團體、
地方自治團體或社區提供捌拾小時之義務勞務，緩刑期間付保護
管束。
丁○○犯偽證罪，累犯，處有期徒刑肆月，減為有期徒刑貳月。
    犯 罪 事 實
一、甲○○前因竊佔案件，經臺灣高等法院臺南分院以87年度上
    易字第262 號判決判處有期徒刑6 月確定，於民國88年7 月
    2 日縮短刑期執行完畢。丁○○前因傷害案件，經本院以92
    年度易字第299 號判決判處有期徒刑4 月，如易科罰金以銀
    元3 百元折算1 日，經臺灣高等法院臺南分院以93年度上易
    字第288 號判決駁回上訴確定，於93年10月5 日易科罰金執
    行完畢。
二、甲○○、丁○○均明知乙○○、丙○○並未於民國93年4 月
    13日下午6 時10分許，與李春亭及不詳姓名年籍之人，在嘉
    義縣鹿草鄉西井村嘉167 線公路與鎮○路○○路口處，對渠
    等為傷害等行為，惟：(一)甲○○意圖使乙○○、丙○○受刑
    事追訴，竟基於誣告及偽證之犯意，先於93年4 月20日下午
    ，向嘉義縣警察局水上分局鹿草分駐所員警誣指乙○○、丙○○於前揭時間、地點，夥同李春亭及不詳姓名年籍之人，
    由李春亭先駕駛車牌號碼VP-3196 號自用小客車超越甲○○
    所駕自用小客貨車，並停車攔擋，使甲○○等人被迫停車，
    乙○○、丙○○等與不詳之人數名則分乘車牌號碼不詳之車
    輛2 輛停在甲○○所駕自用小客貨車後方，前後包抄，繼分
    持刀子與鐵棒等物品下車毆打甲○○及其車上所搭載之李春
    榮、丁○○、李東源及謝嘉豪等人云云。嗣該案由本院以94
    年度訴字第436 號案件審理時，甲○○為達其誣告之目的，
    復於95年6 月6 日以證人身分至本院出庭作證，供前具結，
    而虛偽證述：「乙○○、丙○○各開1 台貨車，夾攻我，他
    們就下車攻擊車跟我們」等語，對於案情有重要關係之事項
    為虛偽陳述。(二)丁○○基於偽證之犯意，在上開案件由臺灣
    嘉義地方法院檢察署檢察官以94年度核退偵字第2 號案件偵
    查中，於94年1 月11日下午以證人身分至臺灣嘉義地方法院
    檢察署作證，供前具結，而虛偽證述：「他（乙○○）拿刀
    子但是沒有刺，他是站在我們車子後面，一直喊『讓他死，
    讓他死』。（問：丙○○站在何處？）站在我們後面，我是
    開門後跑出來才看到他們2 人」等語；復於上開案件審理期
    間，於95年6 月6 日至本院作證，供前具結，而虛偽證述：
    「只有看到乙○○，他站在1 台小貨車司機座車門旁邊，我
    往後跑，那台貨車在我們車的後面，乙○○下車站在地上，
    乙○○沒有阻擋我，乙○○有喊給他死。」等語，對於案情
    有重要關係之事項為虛偽陳述。嗣上開案件經本院以94年度
    訴字第436 號判決乙○○、丙○○無罪，再經臺灣高等法院
    臺南分院以95年度上訴字第960 號判決駁回上訴而確定。
三、案經乙○○、丙○○訴由臺灣嘉義地方法院檢察署檢察官偵
    查起訴。
    理  由
一、本件被告等所涉犯者為刑法第168 條、第169 條第1 項，均
    非死刑、無期徒刑、最輕本刑為3 年以上有期徒刑之罪或高
    等法院管轄第一審案件。本院行準備程序時，被告等就被訴
    事實為有罪之陳述，經告知簡式審判程序之旨，並聽取檢察
    官、被告2 人以及辯護人之意見後，本院爰依刑事訴訟法第
    273 條之1 第1 項裁定由受命法官獨任進行簡式審判程序。
    故本件簡式審判程序之證據調查，依刑事訴訟法第273 條之
    2 規定，不受同法第159 條第1 項、第161 條之2 、第161
    條之3 、第163 條之1 及第164 條至第170 條規定之限制，
    合先敘明。
二、訊據被告2 人對於前揭犯罪事實，於本院審理中均坦承不諱
    （見本院卷訴字第92號卷第24、54頁）。被告甲○○曾於93
    年4 月20日至嘉義縣警察局水上分局鹿草分駐所指稱乙○○
    、丙○○等涉犯傷害等罪而提出告訴，並於本院94年度訴字
    第436 號案件審理時，於95年6 月6 日到庭具結後為前揭證
    述；被告丁○○曾於臺灣嘉義地方法院檢察署94年度核退偵
    字第2 號案件94年1 月11日偵查庭、本院94年度訴字第436
    號案件95年6 月6 審理庭，均到庭具結後為上開證述等情，
    有被告甲○○之93年4 月20日警詢筆錄（見第83791 號警卷
    影卷第1 至2 頁）、嘉義地方法院檢察署94年度核退偵字第
    2 號案件94年1 月11日偵查筆錄及被告丁○○之證人結文 (
    見核退偵字第2 號影卷第73至75、79頁）、本院94年度訴字
    第436 號案件95年6 月6 日審判筆錄及被告2 人之證人結文
    （見本院訴字第436 號影卷(二)第18至25、34至37、50、52頁
    ）在卷可稽。而乙○○、丙○○於被告等所指案發時間即93
    年4 月13日下午6 時10分許，應未在前揭被告2 人所指案發
    現場，復有財團法人長庚紀念醫院嘉義分院（下稱長庚醫院
    嘉義分院）93年10月4 日（93）長庚院嘉字第821 號函及附
    件診斷證明書、94年2 月25日 (94) 長庚院嘉字第160 號函
    暨函附丙○○病歷資料、通聯清查表、通聯調閱查詢單、行
    動電話通聯紀錄等（見核退偵字第2 號影卷第17至37、106
    至122 頁），以及長庚醫院嘉義分院94年10月3 日（94）長
    庚院嘉字第963 號函、本院94年訴字第436 號案件94年12月
    16日勘驗筆錄暨行動電話通聯紀錄、遠傳電信股份有限公司
    94年12月29日遠傳（業服）字第09411105987 號函、長庚醫
    院嘉義分院95年4 月20日（95）長庚院嘉字第408 號函、本
    院94年訴字第436 號案件95年6 月16日勘驗筆錄（見本院訴
    字436 號影卷(一)第9 頁背面、30至38、41至42、63頁，影卷
    (二)第66至72頁）在卷足稽；此外並有本院94年訴字第436 號
    判決書、臺灣高等法院臺南分院95年度上訴字第960 號判決
    書附卷可參（見他字第2409號卷第9 至21頁）。綜上堪認被
    告2 人之自白與事實相符，其等前揭犯行堪以認定。
三、論罪科刑：
(一)按被告2 人行為後，94年2 月2 日修正公布之刑法，業於95
    年7 月1 日施行。按行為後法律有變更者，適用行為時之法
    律，但行為後之法律有利於行為人者，適用最有利於行為人
    之法律，刑法第2 條第1 項定有明文。此條規定乃與刑法第
    1 條罪刑法定主義契合，而貫徹法律禁止溯及既往原則，係
    規範行為後法律變更所生新舊法律比較適用之準據法，是刑
    法第2 條本身雖經修正，但本身尚無比較新舊法之問題，應
    一律適用裁判時之現行刑法第2 條規定以決定適用之刑罰法
    律。查：
  1.修正後刑法第47條第1 項規定「受徒刑之執行完畢，或一部
    之執行而赦免後，5 年以內故意再犯有期徒刑以上之罪者，
    為累犯，加重本刑至二分之一」，與修正前刑法第47條規定
    「受有期徒刑之執行完畢，或受無期徒刑或有期徒刑一部之
    執行而赦免後，5 年以內再犯有期徒刑以上之罪者，為累犯
    ，加重本刑至二分之一」不同；惟若行為人無論依修正前或
    修正後第刑法第47條第1 項之規定均構成累犯，即無有利或
    不利之情形，於刑法修正施行後法院為裁判時，無庸為新、
    舊法之比較（最高法院97年度第2 次刑事庭會議決議參照）
    ；被告2 人均係於前案徒刑執行完畢後，5 年以內故意再犯
    本案，依修正前、後之規定，均成立累犯，揆諸前揭說明，
    累犯部分自不生新舊法律比較適用問題。
  2.修正後刑法第55條刪除有關牽連犯之規定，則刑法修正後，
    原屬牽連犯之數個犯罪行為，依新法原則上即應數罪併罰，
    與修正前可依裁判上一罪論處相較，修正後之規定並未較有
    利於被告甲○○，依刑法第2 條第1 項前段，自應適用被告
    甲○○行為時即修正前刑法第55條後段之規定。
(二)經核：
  1.被告甲○○部分：(1)係犯刑法第169 條第1 項之誣告罪，以
    及刑法第168 條之偽證罪。又誣告為妨害國家審判權之犯罪
    ，就其性質而論，直接受害者係國家，至個人受害，乃國家
    進行不當審判事務所發生之結果，與誣告行為不生直接之關
    係，故以一訴狀誣告數人，僅成立一誣告罪，並無適用刑法
    第55條想像競合犯規定從一重處斷之餘地（最高法院93年度
    台上字第5628號判決意旨參照）；是被告甲○○93年4 月20
    日雖以一告訴行為誣告乙○○、丙○○等人，仍僅成立一誣
    告罪。(2)教唆他人偽證，雖有時為誣告他人犯罪之方法，然
    並非誣告罪之當然結果，或構成誣告罪要件之行為，誣告後
    並教唆他人到庭偽證以實其說，其意圖他人受刑事處分向該
    管公務員誣告，應與教唆他人偽證，依刑法第55條從一重處
    斷（最高法院26年渝上字第558 號判例參照）；被告甲○○
    為上開誣告行為後，復為實其說而到庭具結後為虛偽證述，
    其係以偽證之手段，以達誣告之目的，所犯上開2 罪有方法
    、結果之牽連關係，為牽連犯，應依修正前刑法第55條後段
    之規定，從一重之結果行為即刑法第169 條第1 項誣告罪處
    斷；公訴意旨認其所犯上開2 罪應分論併罰，尚有誤解。(3)
    繼續犯之一部行為，或牽連犯之重罪行為係在另一犯罪所處
    有期徒刑執行完畢後5 年以內者，仍該當於累犯加重之要件
    （最高法院86年台非字第217 號判決意旨參照）；被告甲○○前因竊佔案件，經法院判處有期徒刑6 月確定，於88年7
    月2 日縮短刑期執行完畢，有其臺灣高等法院被告前案紀錄
    表在卷可稽；其所為本件牽連犯之重罪行為即誣告行為之犯
    罪時間為93年4 月20日，係在前案徒刑執行完畢後5 年以內
    ，揆諸前揭說明，仍應依刑法第47條第1 項論以累犯，並加
    重其刑。
  2.被告丁○○部分：(1)係犯刑法第168 條之偽證罪。又偽證罪
    所侵害之法益係國家之審判權，故對於同一訴訟案件，證人
    縱使先後多次具結而為虛偽之陳述，因所侵害國家審判權之
    法益單一，自僅成立單一之偽證罪而不成立連續犯（最高法
    院89年度台上字第7591號判決意旨參照），被告丁○○先後
    於上開案件偵查及審理中，兩度供前具結，就與案情有重要
    關係之事項為虛偽陳述，依上開說明，仍僅成立一偽證罪。
    (2)被告丁○○前因傷害案件，經法院判處有期徒刑4 月，如
    易科罰金以銀元3 百元折算1 日確定，於93年10月5 日易科
    罰金執行完畢，有其臺灣高等法院被告前案紀錄表在卷可按
    ，其於受徒刑之執行完畢後，5 年以內故意再犯本件有期徒
    以上之罪，應依刑法第47條第1 項論以累犯，並加重其刑。
(三)爰依卷附被告2 人之前案紀錄表，以及被告丁○○之戶籍謄
    本、診斷證明書等，審酌：被告甲○○為國小畢業之智識程
    度，有竊盜、竊佔之前案紀錄，經營資源回收場，獨自生活
    之狀況；被告丁○○未曾就學，有賭博、傷害之前案紀錄，
    目前從事臨時工幫人打掃煮飯，月收入僅約5 、6 千元，已
    離婚，與尚在就學之子共同生活，罹有精神官能性憂鬱症之
    狀況；以及被告2 人因與乙○○、丙○○有嫌隙，即設詞誣
    陷、於偵查及審理中為虛偽證述，無端耗費司法資源，且使
    裁判有陷於錯誤之危險，乙○○、丙○○亦需為此奔波應訴
    ，惟被告2 人犯後尚能坦承犯行，表達悔悟之意，態度良好
    等一切情狀，對被告2 人分別量處如主文所示之刑。又本件
    被告2 人之犯罪時間均在中華民國九十六年罪犯減刑條例所
    定減刑基準日即96年4 月24日之前，復無不得減刑之例外情
    形，爰依同條例第2 條第1 項第3 款之規定，均減其宣告刑
    如主文所示。
(四)按刑法第74條第1 項第2 款所稱「5 年以內」未曾受有期徒
    刑以上刑之宣告，應以後案宣示判決之時，而非以後案犯罪
    之時，為其認定之基準；即後案「宣示判決時」既已逾前案
    有期徒刑執行完畢或赦免後5 年以上，雖後案為累犯，但累
    犯成立之要件與宣告緩刑之前提要件本不相同，且法律亦無
    限制累犯不得宣告緩刑之規定；故成立累犯者，若符合緩刑
    之前提要件，經審酌後，認其所宣告之刑以暫不執行為適當
    者，仍非不得宣告緩刑（最高法院92年度第18次刑事庭會議
    決議參照）。又犯罪在新法施行前，新法施行後，緩刑之宣
    告，應適用新法第74條之規定（最高法院95年度第8 次刑事
    庭會議紀錄參照）。被告甲○○前雖曾因竊佔案件經法院判
    處有期徒刑6 月確定，惟已於88年7 月2 日縮短刑期執行完
    畢，5 年以內未曾因故意犯罪受有期徒刑以上刑之宣告，有
    其臺灣高等法院被告前案紀錄表附卷足憑，此次係因一時失
    慮，誤蹈法網，事後已坦承犯行，深具悔意，經此偵查、審
    理程序及刑之宣告，當知所警惕，信無再犯之虞；本院審酌
    被告甲○○目前經營資源回收場，與乙○○、丙○○復為兄
    弟關係，若遽令其入監執行，該資源回收場及所雇用之工人
    將無以為繼，亦喪失修補手足關係之機會，因認被告甲○○
    所受宣告之刑，以暫不執行為適當，爰併予宣告緩刑2 年，
    用啟自新。另為予其警惕，並參酌公訴人之意見（見本院卷
    第25頁），依刑法第74條第2 項第5 款之規定，命被告甲○○於本判決確定之日起1 年內，向執行檢察官指定之公益團
    體、地方自治團體或社區提供80小時之義務勞務；並依刑法
    第93條第1 項第2 款之規定，併予宣告於緩刑期間付保護管
    束，俾能由觀護人予以適當督促。再被告受緩刑之宣告，而
    違反本院依刑法第74條第2 項第5 款所定之負擔，情節重大
    ，足認原宣告之緩刑難收其預期效果，而有執行刑罰之必要
    者，得撤銷其緩刑之宣告，附此敘明。
據上論斷，應依刑事訴訟法第273 條之1 第1 項、第299 條第1
項前段，刑法第2 條第1 項前段、第168 條、第169 條第1 項、
第55條後段（修正前）、第47條第1 項、第74條第1 項第2 款、
第2 項第5 款、第93條第1 項第2 款，中華民國九十六年罪犯減
刑條例第2 條第1 項第3 款、第7 條，判決如主文。
本案經檢察官楊騏嘉到庭執行職務。
中    華    民    國    98    年    2     月    27   日
                  刑事第三庭  法  官  陳 蒨 儀
以上正本證明與原本無異。
如不服本判決應於收受判決後10日內向本院提出上訴書狀，並應
敘述具體理由；其未敘述上訴理由者，應於上訴期間屆滿後20日
內向本院補提理由書（均須按他造當事人之人數附繕本）「切勿
逕送上級法院」。告訴人或被害人如對於本判決不服者，應具備
理由請求檢察官上訴，其上訴期間之計算係以檢察官收受判決正
本之日期為準。
中    華    民    國    98    年    2     月    27    日
                              書記官  楊 國 色
附錄本判決論罪法條：
刑法第168條
於執行審判職務之公署審判時或於檢察官偵查時，證人、鑑定人
、通譯於案情有重要關係之事項，供前或供後具結，而為虛偽陳
述者，處7年以下有期徒刑。
刑法第169條第1項
意圖他人受刑事或懲戒處分，向該管公務員誣告者，處7 年以下
有期徒刑。


司法院資訊處製作；財團法人民間司法改革基金會備份。
